【裁判字號】    99,訴,58
【裁判日期】    990331
【裁判案由】    拆屋還地
【裁判全文】
臺灣臺中地方法院民事判決  99年度訴字第58號
原      告  庚○○
            己○○
            戊○○
            甲○○
            乙○○
上5人共同
訴訟代理人  蔡壽男    律師
被      告  蔡烔
            丙○○
            丁○○○
當事人間拆屋還地事件，本院於99年3月22日言詞辯論終結，判
決如下：
    主    文
被告蔡烔應將坐落臺中縣清水鎮○○段社口小段第41地號土地
上如附圖所示A部分，面積233平方公尺之地上物拆除，並將土地
返還原告及全體共有人。
被告丙○○應將坐落臺中縣清水鎮○○段社口小段第41地號土地
上如附圖所示B部分，面積112平方公尺之地上物拆除，並將土地
返還原告及全體共有人。
被告丙○○、丁○○○應將坐落臺中縣清水鎮○○段社口小段第
41地號土地上如附圖所示C部分，面積34平方公尺之地上物拆除
，並將土地返還原告及全體共有人。
被告丁○○○應將坐落臺中縣清水鎮○○段社口小段第41地號土
地上如附圖所示D部分，面積57平方公尺及附圖所E部分，面積9
平方公尺之地上物拆除，並將土地返還原告及全體共有人。
訴訟費用由被告蔡烔負擔百分之五十二、被告丙○○負擔百分
之二十九、被告丁○○○負擔百分之十九。
本判決主文第一項於原告以新臺幣壹佰零陸萬陸仟元供擔保後，
得假執行；本判決主文第二項於原告以新臺幣伍拾壹萬貳仟元供
擔保後，得假執行；本判決主文第三項於原告以新臺幣壹拾伍萬
伍仟元供擔保後，得假執行；本判決主文第四項於原告以新臺幣
拾萬貳仟元供擔保後，得假執行。
    事實及理由
一、原告起訴主張坐落台中縣清水鎮○○段社口小段第41地號土
    地（以下簡稱系爭土地）為原告及訴外人楊秀霞等26人分別
    共有。被告蔡烔、丙○○、丁○○○無正當權源，而無權
    占用系爭土地，被告蔡烔取得事實上處分權之建物占用系
    爭土地如附圖所示A部分，面積233平方公尺之土地；被告丙
    ○○取得事實上處分權之建物占用系爭土地如附圖所示B部
    分，面積112平方公尺之土地；被告丙○○、丁○○○共有
    取得事實上處分權之建物占用系爭土地如附圖所示C部分，
    面積34平方公尺之土地；被告丁○○○取得事實上處分權之
    建物占用系爭土地如附圖所示D部分，面積57平方公尺及E部
    分，面積9平方公尺之土地。被告雖提出文書辯稱原告之前
    手曾同意被告之前手使用系爭土地，原告否認其抗辯，亦否
    認其提出文書之真正，被告不能證明有合法使用系爭土地之
    權源，爰依所有權之法律關係，請求被告拆除地上建物，將
    土地返還予原告及全體共有人。並聲明求為判決除擔保金額
    外如主文所示
二、被告均自認其等取得事實上處分權之建物占用系爭土地，被
    告丙○○、丁○○○辯稱原告之前手有同意被告前手之房屋
    可以使用系爭土地等語，均聲明求為判決：駁回原告之訴。
三、兩造不爭執之事項：
  (一)坐落台中縣清水鎮○○段社口小段41號土地為原告與訴外人
    楊秀霞等26人共有。
  (二)如附圖所示Ａ面積233平方公尺之地上物，為被告蔡烔取
    得事實上處分權，Ｂ部分112平方公尺之地上物，為被告丙
    ○○取得事實上之處分權，Ｃ部分面積34平方公尺之地上物
    為被告丙○○、被告丁○○○各取得二分之一之事實上處分
    權。Ｄ部分面積57平方公尺、Ｅ部分面積9平方公尺之地上
    物為被告丁○○○取得事實上處分權。
四、本件兩造主要爭執之事項乃被告等取得事實上處分權之建物
    是否有合法占用系爭土地之權源？經查：
  (一)按以無權占有為原因，請求返還所有物之訴，苟被告對於原
    告就其物有所有權之事實，已無爭執，而僅以非無權占有為
    抗辯者，被告應就其抗辯有如何權源占有之事實證明之。如
    不能證明，應認原告之請求為正當。最高法院72年度台上字
    第1552號、第2516號裁判意旨可供參照。
  (二)被告丙○○、丁○○○固辯稱原告之前手有同意被告等之前
    手使用系爭土地，被告丁○○○並提出誓約書、承諾書、公
    業持分歸管字、約束證、委任狀、約束證、歸管字、持分贈
    與證書、甘愿字、證明願、分管合約等文書為證，惟原告否
    認被告之抗辯，並否認上開文書之真正，依上開文書內容形
    式上觀之，尚無從獲悉文書製作人與兩造之關係，被告丁○
    ○○復自承無法舉證證明文書之真正，即被告就其抗辯之事
    項並無法舉證以實其說，所辯即難遽以採納，原告之主張堪
    信為真正。
五、按所有人對於無權占有或侵奪其所有物者，得請求返還之。
    對於妨害其所有權者，得請求除去之；各共有人對於第三人
    ，得就共有物之全部為本於所有權之請求。但回復共有物之
    請求，僅得為共有人全體之利益為之。民法第767條第1項、
    第821條定有明文。原告等為系爭土地之共有人，對於無權
    占有系爭土地之被告，自得本於所為權而為請求，從而，原
    告依所有權之法律關係，請求被告等拆除地上物並將土地返
    還全體共有人，為有理由，應予准許。
六、原告陳明願供擔保，聲請宣告假執行，核無不合，爰酌定相
    當擔保金額准許之。
七、訴訟費用負擔及假執行之依據：民事訴訟法第78條、第85條
    第1項但書，第390條第2項。
中    華    民    國    99    年    3     月    31    日
                  民事第一庭    法  官  陳文爵
正本係照原本作成。
如對本判決上訴，須於判決送達後20日內向本院提出上訴狀。
中    華    民    國    99    年    3     月    31    日
                                書記官  施玉卿

司法院資訊處製作；財團法人民間司法改革基金會備份。
